臺灣雲林地方法院刑事判決　　　　　　　93年度交易字第72號
公　訴　人　臺灣雲林地方法院檢察署檢察官
被　　　告　甲○○　男　50歲.
　　　　　　　　　　　（
上列被告因過失致死等案件，經檢察官提起公訴（93年度偵字第
585、1261 號），被告於準備程序中就被訴事實為有罪之陳述，
受命法官於聽取當事人之意見後，本院合議庭裁定改由受命法官
獨任以簡式審判程序審理，判決如下：
    主  文
甲○○服用酒類，不能安全駕駛動力交通工具而駕駛，累犯，處
有期徒刑肆月；又從事業務之人，因業務上之過失致人於死，累
犯，處有期徒刑拾月；應執行有期徒刑壹年。
    事實及理由
壹、程序事項：
    被告甲○○所犯為死刑、無期徒刑、最輕本刑為3 年以上有
    期徒刑之罪或高等法院管轄第一審案件以外之案件，而於本
    院準備程序進行中，被告就被訴事實為有罪之陳述，經法官
    告知簡式審判程序之旨，並聽取公訴人、被告之意見後，經
    本院合議庭裁定由受命法官獨任進行簡式審判程序，合先敘
    明。
貳、實體事項：
  一、構成犯罪事實：
      甲○○前曾於民國89年間因妨害家庭案件，經臺灣雲林地
      方法院於89年7月6日，以89 年度訴字第196號判處有期徒
      刑1年6月，經臺灣高等法院台南分院駁回上訴，於89年12
      月28日確定；又於89年間因竊盜案件，經臺灣雲林地方法
      院於89年10月31日，以89年度易字第811號判處有期徒刑4
      月，經臺灣高等法院台南分院駁回上訴，於90 年1月10日
      確定，二罪後經定應執行刑為1年7月，甫於91年12月27日
      執行完畢。詎仍不思悔改：
      (一)於92年8 月31日晚上10時許，在雲林縣元長鄉「元長加
        油站」前飲用啤酒3 罐後，已呈酒醉狀態而達不能安全
        駕駛動力交通工具之程度，竟仍不顧公眾之安危，於翌
        日凌晨猶駕駛無牌照之拼裝機動三輪車，沿雲林縣元長
        鄉○○村○○路，由北往南方向行駛。嗣於翌日凌晨 3
        時5 分許，途經雲林縣元長鄉○○村○○路「福懋加油
        站」前時，因不勝酒力而誤入對向由南往北之車道內，
        致與張玉正所駕駛，沿元長鄉○○村○○路，由南往北
        方向行駛，車牌號碼SW—9933號之自用小客車發生碰撞
        ，甲○○因而受有右脛骨開放性骨折、頭部外傷併腦震
        盪、左手撕裂傷併伸肌腱斷裂、臉部撕裂傷、頸部挫傷
        之傷害（張玉正所涉犯行業由檢察官另聲請以簡易判決
        處刑）。甲○○經送醫急救後，由醫院對其進行酒精濃
        度測試，結果測得血液中酒精濃度為357mg/dl，經換算
        呼氣中酒精濃度為每公升含酒精濃度達1.78毫克，而悉
        上情。
      (二)甲○○平日係以駕駛無牌照之拼裝機動三輪車四處拾荒
        為業，係以駕駛為其附隨業務之人。於92年12月10日晚
        上，甲○○於酒後（所涉公共危險部分業由檢察官另聲
        請簡易判決處刑）駕駛無牌照之拼裝機動三輪車，違規
        行駛省道，沿雲林縣北港鎮草湖里台19線，由南往北方
        向行駛。於同日晚上10時50分許，途經台19線草湖段頂
        湖橋前時，原應注意行車前燈光須詳細檢查確實有效，
        夜間應使用燈光，且依當時情形，天候陰、視線良好、
        路面乾燥平坦無缺陷、無障礙物，亦無不能注意之情事
        ，竟能注意而疏未注意其拼裝車之後車燈已損壞一星期
        尚未修繕，仍於夜間無車尾燈之情形下，貿然駕駛該拼
        裝車上路，適同向後方之戴勗虔騎乘車牌號碼H23─738
        號重型機車靠近時未能及時發覺，因而閃避不及直接自
        後追撞甲○○所駕駛之拼裝機動三輪車左後方，致受有
        頭部外傷、顱內出血之傷害，經送醫急救無效，延至92
        年12月12日下午6時25分許死亡。
  二、認定犯罪事實所憑之證據及理由：
      (一)上揭犯罪事實(一)部分，業據被告甲○○於審理中坦承不
        諱，並有藥物血中濃度檢驗單1 紙附卷可稽，而被告飲
        用酒類後之呼氣酒精濃度高達每公升1.78毫克，依醫學
        統計，該濃度已足使人昏呆、木僵、昏睡、肌肉失調明
        顯、大小便失禁，足見其當時確實已達不能安全駕駛動
        力交通工具之程度。此外，復有刑法第185條之3案件測
        試觀察紀錄表1 紙、雲林縣警察局舉發違反道路交通管
        理事件通知單2 紙附卷可參，是被告此部分自白與事實
        相符，應可採信，事證明確，被告此部分犯行應堪認定
        。
      (二)上揭犯罪事實(二)部分，業據被告甲○○於審理中坦承不
        諱，核與告訴人即被害人戴勗虔之母丙○○指訴情節相
        符，並有道路交通事故現場圖、道路交通事故調查報告
        表(一)、(二)各1紙、肇事現場照片16張、勘驗現場照片6張
        在卷可參。被害人戴勗虔確係因本件車禍受傷死亡，亦
        經檢察官督同法醫師相驗明確，製有勘驗筆錄、相驗屍
        體證明書、驗斷書各1 紙，且有被害人照片11張附卷可
        憑。再經送請臺灣省雲嘉區車輛行車事故鑑定委員會鑑
        定肇事責任後，亦認「王君服用酒類超過法定標準值駕
        駛拼裝車，夜間行有照明路段，車尾未燃亮燈光，致車
        尾左後方於外側快車道內與夜間行經有照明路段，未注
        意車前狀況之戴機車碰撞之可能性較高」等語，有該委
        員會93年10月15日嘉鑑字第093581161D號函1 紙在卷可
        佐。按所謂汽車，係指在道路上不依軌道或電力架線而
        以原動機行駛之車輛而言，道路交通安全規則第2條第1
        項第1 款訂有明文，被告所駕駛之拼裝機動三輪車，既
        係以動力機械發動，自屬該條款所稱汽車之範疇，則被
        告即應考領適當之駕駛執照，今被告並未依規定考領適
        當駕駛執照，即擅自駕駛拼裝機動三輪車，顯係無照駕
        駛。又拼裝機動三輪車應僅能行駛於該縣轄區鄉村○路
        ，不得進入市區○○○○路幹線，則被告駕駛該拼裝車
        行駛於台19線即省道之雲林縣北港鎮草湖里上，其違規
        行駛於省道，至臻明確。次按行車前燈光須詳細檢查確
        實有效；夜間應使用燈光，道路交通安全規則第89條第
        1項第1款、第109條第1款分別訂有明文。被告於前揭時
        地駕駛車輛應注意能注意而不注意上開規定，以致肇事
        ，被告之行為自有過失，而被害人確係因本件車禍受傷
        死亡，是被告之過失行為與被害人死亡間具有相當因果
        關係，綜上所述，足認被告自白與事實相符，應可採信
        ，事證明確，被告犯行應堪認定。
  三、論罪科刑之理由：
      (一)被告甲○○所為關於犯罪事實(一)部分之犯行，核係犯刑
        法第185條之3之服用酒類，不能安全駕駛動力交通工具
        而駕駛罪。
      (二)被告甲○○係以駕駛無牌照之拼裝機動三輪車四處拾荒
        為業，係以駕駛為其附隨業務之人。是被告所為關於犯
        罪事實(二)部分之犯行，核係犯刑法第276條第2項之業務
        過失致死罪。起訴意旨認被告所為係犯刑法第276條第1
        項之過失致死罪，雖有未洽，然此部分業據公訴檢察官
        當庭變更起訴法條，本院自得以此為審判依據，併此敘
        明。
      (三)被告所犯上開二罪罪名互異，犯意各別，應分論併罰。
        又被告前曾於89年間因妨害家庭案件，經臺灣雲林地方
        法院於89 年7月6日，以89年度訴字第196號判處有期徒
        刑1年6月，經臺灣高等法院台南分院駁回上訴，於89年
        12月28日確定；又於89年間因竊盜案件，經臺灣雲林地
        方法院於89年10月31日，以89 年度易字第811號判處有
        期徒刑4 月，經臺灣高等法院台南分院駁回上訴，於90
        年1月10日確定，二罪後經定應執行刑為1年7月，甫於9
        1年12 月27日執行完畢，有臺灣高等法院被告全國前案
        紀錄表1份在卷可參，其於5年內再犯本件有期徒刑以上
        之罪，為累犯，應依刑法第47條規定，加重其刑。再被
        告為汽車駕駛人，無照、酒醉駕駛該拼裝機動三輪車行
        駛於道路上，因而致人死亡，依法應負刑事責任，所犯
        過失致死罪部分，應依道路交通管理處罰條例第86條第
        1 項之規定，加重其刑。
      (四)爰審酌被告飲酒後之呼氣中酒精濃度、就車禍發生之過
        失程度、於肇事後尚未與被害人家屬達成和解、被害人
        家屬所受傷痛程度及其犯後尚能坦承犯行、態度尚可，
        僅小學肄業、教育程度不高，本身又以四處拾荒謀生，
        經濟狀況亦不佳等一切情狀，分別量處如主文所示之刑
        。
  四、適用之法律：
      (一)刑事訴訟法第273條之1第1 項、第299 條第1 項前段。
      (二)刑法第185條之3、第276條第2項、第47條、第51條第5
        款，罰金罰鍰提高標準條例第1條前段。
      (三)道路交通管理處罰條例第86條第1項。
本案經檢察官乙○○到庭執行職務。
中　　華　　民　　國　　94　　年　　4 　　月　　12　　日
                  刑事第五庭    法  官  廖淑華
以上正本證明與原本無異。
如不服本判決，應於判決收受後10日內，向本院提出上訴狀（須
附繕本）。
                                書記官  張菀純
中　　華　　民　　國　　94　　年　　4 　　月　　12　　日
附錄法條：刑法第185條之3、第276條
中華民國刑法第185條之3：
服用毒品、麻醉藥品、酒類或其他相類之物，不能安全駕駛動力
交通工具而駕駛者，處一年以下有期徒刑、拘役或三萬元以下罰
金。
中華民國刑法第276條 (過失致死罪)：
因過失致人於死者，處二年以下有期徒刑、拘役或二千元以下罰
金。
從事業務之人，因業務上之過失犯前項之罪者，處五年以下有期
徒刑或拘役，得併科3000元以下罰金。
